臺灣高雄地方法院民事判決
111年度國再易字第1號
再審原告    陳品安  

再審被告    高雄市政府警察局新興分局

法定代理人  古瑞麟  
訴訟代理人  吳政碩  
再審被告    高雄市政府警察局

法定代理人  黃明昭  
訴訟代理人  李德賢  
上列當事人間國家賠償事件，再審原告對於民國（下同）111年2
月24日本院111 年度國簡上字第2 號第二審確定判決，提起再審
之訴，本院111年9月23日言詞辯論終結，判決如下：
    主  文
一、再審之訴駁回。
二、再審訴訟費用由再審原告負擔。  
    事實及理由
一、本件原告經合法通知，未於言詞辯論期日到場，核無民事訴
    訟法第386條各款所列情形，爰依被告聲請，由其一造辯論
    而為判決。
二、再審原告主張：訴外人劉冠甫、張軒誌任職於被上訴人高雄
    市政府警察局新興分局五福二路派出所（下稱系爭派出所）
    。於108 年4 月4 日，代號AV000-H000000 號（下稱A女）
    於其母親陪同下，前往系爭派出所對伊提起性騷擾申訴（下
    稱系爭性騷擾事件），經警員劉冠甫、張軒誌受理。惟A女
    之母親當時已喪失擔任A女法定代理人資格，是其陪同A女所
    提起之系爭性騷擾事件行政申訴程序並不合法，劉冠甫、張
    軒誌竟仍受理系爭性騷擾事件，明顯違反行政程序法第22條
    第2 項規定。劉冠甫、張軒誌以上開方式不法侵害伊名譽、
    健康權，致伊受有精神上痛苦，伊得依國家賠償第2 條第2 
    項、民法第18條、195 條第1 項等規定，訴請再審被告賠償
    損害，本院110年度雄國簡字第12號判決（下稱本件一審判
    決），以A女母親當時雖非A女監護人，仍無礙其家屬之身分
    ，可陪同A女製作筆錄，因而認劉冠甫及張軒誌製作性騷擾
    申訴筆錄並無不合法，而駁回伊所訴，提起上訴後，原確定
    判決駁回伊上訴，但原確定判決漏未審酌A女108年4月4日，
    於系爭派出所製作之筆錄（下稱系爭筆錄），其上記載A女
    僅係要提起申訴，A女當時無行政程序之行為能力，提起本
    件申訴應由法定代理人代為，但A女之法定代理人並未陪同
    提起申訴，是A女申訴之程序顯不合法，原確定判決就此足
    以影響裁判之重要證物漏為斟酌，提起再審之訴，並聲明：
    ⒈原確定判決廢棄；⒉上開廢棄部分，再審被告應賠償再審原
    告新台幣11萬元。
三、再審被告抗辯：劉冠甫、張軒誌調查本件性騷擾事件時，已
    知再審原告可能涉及犯罪，故108 年4 月4 日製作A女筆錄
    之調查，同時兼具刑事偵查之性質，而A女當時為高中生，
    有充足之意思能力而可得提起告訴，故本件調查並無違法。
    並聲明：再審原告之訴駁回。
四、再審原告所指原確定判決漏未審酌，而足以影響裁判之之系
    爭筆錄，再審原告於起訴時即有提出（見本院110年度雄國
    簡字第12號卷【下稱一審卷】第21至24頁），且再審原告於
    起訴狀即已提及A女於108年4月4日性騷擾行政申訴時未滿20
    歲，依行政程序法第22條第2項規定，無行政程序行為能力
    者，應由其法定代理人代為行政程序行為，A女父母離婚，
    由爸爸行使負擔A女之權利義務，爸爸才具有法定代理人資
    格，媽媽已喪失法定代理人資格（見一審卷第10頁），顯見
    系爭筆錄所顯示之未成年A女無行政程序行為能力部分，原
    為再審原告於本件國家賠償事件起訴時所指之重點，則能否
    逕認原確定判決漏未審酌足以影響本件判決結果之系爭筆錄
    ，形式上當非無疑。更何況，本件一審判決於第3頁即事實
    及理由欄四記載：「申訴人（指A女）母親當時並非申訴人
    之監護人，仍無礙其為申訴人家屬之身分，則申訴人母親都
    有陪同申訴人製作筆錄之權利義務，況申訴人以被害人身份
    製作筆錄（指系爭筆錄）並非為行政程序行為，是此，原告
    （指再審原告）主張劉冠甫及張軒誌違反行政程序法讓申訴
    人製作筆錄，有違法之舉，顯無理由 」等語（見系爭一審
    卷第39頁），則本件一審判決之時，應無漏未審酌系爭筆錄
    之情形。再者，原確定判決於第3至4頁即事實及理由欄四之
    ㈡記載：「A女提出本件申訴時為未成年少年，有上訴人提出
    之詢問記錄可參。上訴人（指再審原告）雖主張A女未經其
    法定代理人陪同下，僅由其母親陪同而提起之系爭性騷擾事
    件行政申訴，有違行政程序法第22條第2 項規定而不合法等
    節，縱屬事實，惟A女之母親基於被害人家屬之身分，自得
    陪同A女對上訴人提出性騷擾之申訴。更何況劉冠甫、張軒
    誌於接獲A女申訴時，已可獲悉上訴人有涉嫌性騷擾行為之
    犯罪行為，其等依刑事訴訟法第第231 條規定應即開始調查
    ，是其等就系爭性騷擾事件，自具有刑事偵查之權限。因此
    ，劉冠甫、張軒誌受理A女提起之系爭性騷擾事件行政申訴
    ，而對A女製作筆錄之行為，同時亦屬刑事偵查之性質。另
    按犯罪之被害人，得為告訴，為刑事訴訟法第232 條所明定
    ，依此規定，被害人雖係未成年人，惟祇須有意思能力，即
    得告訴。查A女於提出申訴時，為就讀某高中之學生，客觀
    上自具有意思能力而得提出本件告訴，則劉冠甫、張軒誌對
    其所製作之筆錄亦難認有何不法」等語（見本院卷第17至18
    頁），顯見原確定判決對於再審原告指為足以影響裁判結果
    之系爭一審筆錄，已說明其認為劉冠甫、張軒誌之處置並無
    不法之理由，則當無漏未審酌系爭審酌系爭筆錄之可言。
五、再審之訴不合法者，法院應以裁定駁回之；再審之訴顯無再
    審理由者，得不經言詞辯論，以判決駁回之；再審之訴，雖
    有再審理由，法院如認原判決為正當者，應以判決駁回之，
    民事訴訟法第502條第1項、第2項、第504條分別定有明文。
　　故法院審理再審之訴時，需先檢視其是否合法，其次檢視是
    否顯無再審理由，再判斷有無再審理由，即使有再審理由，
    仍應檢視原判決之認定是否正當，反之，如無再審理由時，
    即無再檢視已確定之判決其認定是否正當之可言。另對於簡
    易訴訟程序之第二審確定終局裁判，如就足影響於裁判之重
    要證物，漏未斟酌者，亦得提起再審之訴或聲請再審，同法
    第436-7條固有明訂，而本件為適用簡易程序之裁判，但如
    上所述，原確定判決並無再審原告所指，就足以影響裁判之
    系爭筆錄漏未審酌之情形，是再審原告當不得依上開規定提
    起再審之訴，則本件無再審理由，甚為明確，本院當亦無再
    檢視已確定之原確定判決所認是否正當之必要。
六、綜上所述，本件並無再審原告所主張之民事訴訟法第436-7 
    條所規定之再審理由，其據以提起本件再審之訴，顯無理由
    ，應予駁回。再者，本件事證已臻明確，兩造其餘攻擊防禦
    方法及所舉證據，經審酌認與判決結果不生影響，爰不逐一
    論列，併此敘明。
七、據上論結，本件再審之訴為無理由，判決如主文。　　　　
中　　華　　民　　國　　111 　年　　10 　　月　　7　　日
                民事第九庭審判長法  官  洪培睿    
　　　　　　　　　              法  官  葉晨暘
　　　　　　　　　              法　官　鄭峻明
以上正本係照原本作成。
本判決不得上訴。
中　　華　　民　　國　　111 　年　　10 　　月　　7　　日
                                書記官　洪光耀